【裁判字號】    90,訴緝,49
【裁判日期】    900705
【裁判案由】    偽造文書
【裁判全文】
臺灣桃園地方法院刑事判決                            九十年度訴緝字第四九號
    公  訴  人  臺灣桃園地方法院檢察署檢察官
    被      告  乙○○
右列被告因偽造文書案件，經檢察官提起公訴（八十八年度偵緝字第四七二號），本
院判決如左：
    主  文
乙○○連續行使偽造私文書，足以生損害於他人，處有期徒刑陸月，如易科罰金以參
佰元折算壹日。
中華民國八十六年十月十一日丙○○與麥煉政簽訂之房屋租賃契約書上偽造之「丙○○」簽名壹枚、中華民國八十六年十二月二十二日甲○○名義之市內電話裝機申請書
上偽造之「丙○○」簽名壹枚均沒收。
    事  實
一、乙○○於民國八十六年十月十一日持其於八十六年四、五月間因購車而取得之友
    人丙○○國民身分證影本一紙前往桃園縣中壢市○○路○段四三七巷九弄二之九
    號，冒用丙○○名義向屋主麥煉政承租上址四樓Ｅ室居住，而在房屋租賃契約承
    租人處偽簽丙○○姓名一枚，偽造丙○○租用桃園縣中壢市○○路○段四三七巷
    九弄二之九號四樓Ｅ室之房屋租賃契約，並持該份租賃契約向屋主麥煉政行使租
    賃，足以生損害於丙○○本人，復於八十六年十二月二十二日持其於八十六年十
    二月二十日在桃園縣中壢市○○○路○段一三九號前向友人甲○○商借用以辦理
    行動電話號碼過戶而取得之甲○○國民身分證影本一紙、印章一枚及之前取得之
    丙○○國民身分證影本一紙前往桃園縣中壢市中華電信股份有限公司台灣北區電
    信分公司中壢營運處，明知自己無繳納電話費用之意願，竟基於偽造私文書之概
    括犯意及意圖為自己不法利益之概括犯意，再度冒用丙○○名義，以甲○○代理
    人之身分在市內電話裝機申請書用戶名稱欄填寫甲○○姓名、身分證字號「Ｚ0
    00000000」、戶籍地「桃園縣中壢市○○里○○路四一號九樓之一一」
    ，裝機地址、電話費通知地址均為「桃園縣中壢市○○路○段四三七巷九弄二之
    九號四樓Ｂ室（Ｅ室之誤），代理人欄填寫「丙○○、身分證字號Ｚ00000
    0000」、戶籍「桃園縣中壢市○○路一四三號六樓」等資料，並盜用甲○○
    印章蓋印在市內電話裝機申請書上客戶簽章欄，及在代理人欄簽章處偽簽丙○○
    姓名一枚，偽造丙○○代理甲○○向中壢營運處申請租用（０三）000000
    0號一支電話之市內電話裝機申請書，而持以行使向中壢市營運處申請租用上開
    電話，致使中壢市營運處以為係甲○○所申請，陷於錯誤而提供通話服務，將該
    支室內電話裝設在桃園縣中壢市○○路○段四三七巷九弄二之九號四樓Ｅ室供乙○○使用，並將自八十七年一月間起至八十七年三月間止之通話費用新台幣（下
    同）一萬零六百零一元列於甲○○帳上，而獲取免付前述通話費之財產上不法利
    益，足以生損害於丙○○、甲○○及中華電信股份有限公司管理用戶電話使用業
    務之正確性。嗣中壢營運處發覺有異通知甲○○，甲○○於八十七年四月二十九
    日前往說明立切結書而循線查獲上情。
二、案經中華電信股份有限公司中壢營運處訴由桃園縣警察局中壢分局報請臺灣桃園
    地方法院檢察署檢察官偵查起訴。
    理  由
一、訊據被告乙○○固坦承於右揭時、地偽以丙○○名義簽約承租桃園縣中壢市○○
    路○段四三七巷九弄二之九號四樓Ｅ室居住及冒用丙○○名義，以甲○○代理人
    之身分申請租用（０三）0000000號電話裝設在上址租住處供己使用之情
    不諱，惟辯稱：伊向甲○○借名申辦上開電話，有事先得甲○○之允諾，而取得
    甲○○之身分証，只是甲○○不知伊未繳交電話費用云云，然查右揭事實業據証
    人麥煉政証述：「．．當初是一名拿丙○○身分証影本之人和我簽約．．後來該
    人之女友到上址找他，並說他姓李，才知是乙○○．．」（見八十七年度偵字第
    一五七六一號偵查卷第五十五頁背面）、甲○○証稱：「．．乙○○經由我向我
    朋友買一支行動電話，並徵求我同意將該行動電話過戶我名下，我把身分証交給
    他，二、三天後他有還我，但我不知道他去申請租用０三─0000000號電
    話使用．．．」（見八十八年度偵緝字第四七二號偵查卷第二十九頁）及証人丙○○証述明確，並有市內電話裝機申請書一紙及租賃契約二份、中華電信公司中
    壢營運處八十七年一月、二月、三月之電話費收據一份（皆影本）附卷可稽，是
    以被告之前開辯詞，僅係畏罪卸責之詞，委無可採。本件事証已臻明確，被告犯
    行洵堪認定，應予依法論科。
二、被告偽造丙○○之簽名於前揭文書上，足以生損害於丙○○、甲○○、中華電信
    股份有限公司管理用戶電話使用業務之正確生，核其所為，係犯刑法第二百十六
    條、第二百十條之行使偽造私文書罪及同法第三百三十九條第二項之詐欺得利罪
    。被告偽造署押、盜用印章之行為，為偽造私文書之部分行為，不另論罪。被告
    偽造文書後持以行使，偽造之低度行為，應為行使之高度行為所吸收，亦不另論
    罪。被告先後多次詐欺得利之行為，時間緊接，犯罪構成要件相同，顯係基於概
    括犯意反覆為之，為連續犯，應論以一罪，並加重其刑。被告行使偽造市內電話
    裝機申請書，並得以獲免多次電話費用之支付，所犯行使偽造私文書及連續詐欺
    得利二罪，有方法結果之牽連關係，為牽連犯，應從較重之行使偽造私文書罪處
    斷。公訴人雖漏未就刑法第三百三十九條第二項之詐欺得利罪起訴，惟此與起訴
    之事實有裁判上一罪之關係，基於審判不可分之原則，本院自得一併審理，附此
    敘明。被告先後二次行使偽造私文書之犯行，時間緊接，犯罪構成要件相同，顯
    係基於概括犯意反覆為之，為連續犯，應依刑法第五十六條之規定論以一罪，並
    加重其刑。爰審酌被告犯罪之動機、目的、手段、撥打電話之次數、詐得之不法
    利益、犯罪後迄未繳納前述電話費用等情狀，量處如主文所示之刑，以資警惕。
    又被告所犯之罪係最重本刑為有期徒刑五年之罪，依修正前之刑法第四十一條規
    定，被告雖經判處有期徒刑六月，並不得諭知易科罰金之折算標準。惟於被告行
    為後，刑法第四十一條業經立法院於九十年一月四日修正，將得易科罰金之適用
    範圍擴大為最重本刑五年以下有期徒刑之罪，並於同年月十日經總統公布，於同
    年月十二日生效。是依刑法第二條第一項比較新舊法之結果，認修正後之新法較
    有利於被告，爰依修正後之刑法第四十一條第一項前段諭知被告易科罰金之折算
    標準，併此敘明。
三、被告於房屋租賃契約書上偽造之「丙○○」簽名一枚、市內電話裝機申請書上偽
    造之「丙○○」簽名一枚，均應依刑法第二百十九條之規定宣告沒收。
據上論斷，應依刑事訴訟法第二百九十九條第一項前段，刑法第二條第一項前段、第
五十六條、第二百十六條、第二百十條、第三百三十九條第二項、第一項、第五十五
條、第四十一條第一項前段、第二百十九條，罰金罰鍰提高標準條例第一條前段、第
二條，判決如主文。
本案經檢察官黃謀信到庭執行職務。
中      華      民      國    九十      年      七      月      五      日
                              臺灣桃園地方法院刑事第二庭
                                  法  官林  恆  吉
右正本證明與原本無異。
如不服本判決，應於判決送達後十日內向本院提出上訴狀( 應附繕本 )，上訴於
臺灣高等法院。
                                  書記官    邱  仲  騏
中      華      民      國     九十     年      七      月       十     日
附錄論罪科刑法條
刑法第二百十六條、第二百十條、第三百三十九條
刑法第二百十條
偽造、變造私文書，足以生損害於公眾或他人者，處五年以下有期徒刑。
刑法第二百十六條
行使第二百十條至第二百十五條之文書者，依偽造、變造文書或登載不實事項或使登
載不實事項之規定處斷。
刑法第三百三十九條：
意圖為自己或第三人不法之所有，以詐術使人將本人或第三人之物交付者，處五年以
下有期徒刑、拘役或科或併科一千元（已提高十倍為一萬元）以下罰金。
以前項方法得財產上不法之利益或使第三人得之者，亦同。
前二項之未遂犯罰之。


司法院資訊處製作；財團法人民間司法改革基金會備份。
